臺灣臺中地方法院刑事判決　　　　　　 96年度交訴字第307號
公　訴　人　臺灣臺中地方法院檢察署檢察官
被　　　告　甲○○
上列被告因公共危險等案件，經檢察官提起公訴（96年度偵字第
18427號、第19846號），本院合議庭裁定由受命法官獨任進行簡
式審判程序，判決如下：
    主  文
甲○○從事業務之人，因業務上之過失傷害人，處有期徒刑參月
；又駕駛動力交通工具肇事，致人受傷而逃逸，處有期徒刑陸月
。應執行有期徒刑柒月。緩刑貳年。
    犯罪事實
一、甲○○受僱從事油漆工作，經常駕駛自小貨車往返工作，而
    以駕駛自小貨車為其附隨業務，以完成其油漆工作之主要業
    務，為從事業務之人，其於民國96年6月26日駕駛車牌號碼
    GP-6342號自小貨車，欲收工返回其位於臺中市南屯區○○
    ○路之公司倉庫，沿臺中市○區○○路由民權路往林森路方
    向（由東往西）行駛，於同日下午4時25分許，行經三民路
    與民生路交岔路口欲右轉往北朝民生路時，本應注意汽車行
    駛至交岔路口時，轉彎車應禮讓直行車先行，而依當時天候
    雨，日間有自然光線、路面濕潤、無缺陷，亦無不能注意情
    事，竟疏未注意及此，仍貿然右轉，適有乙○○騎乘P2Z-31
    6號重型機車，與該自小客車同方向直行，沿同路慢車道在
    其右後方行駛而來，待甲○○發覺時已閃避不及，導致其自
    小貨車右側車身與乙○○所騎乘之上開機車發生碰撞，乙○
    ○人、車倒地，因而受有左側足踝挫傷合併裂傷及擦傷、前
    胸壁挫傷等傷害。甲○○撞到乙○○後，乙○○機車倒地滑
    行且受有傷害，甲○○於肇事後見狀，恐擔負刑責，竟未加
    以救護，基於肇事逃逸之犯意，不思救護，且為逃避肇事責
    任，在未報警處理或救助倒地受傷之人或將受傷之人送醫救
    治之情形下，即駕駛上開GP-6342號自小貨車逃逸，嗣經警
    據報依乙○○所提供之前揭車牌號碼，通知甲○○到場接受
    詢問後查悉上情。
三、案經乙○○訴由臺中市警察局第一分局報請臺灣臺中地方法
    院檢察署檢察官偵查起訴。
    理  由
一、按本件被告甲○○所犯各罪係死刑、無期徒刑、最輕本刑為
    3年以上有期徒刑以外之罪，其於準備程序就前揭被訴事實
    為有罪之陳述，經受命法官告知簡式審判程序之旨，並聽取
    其與公訴人之意見後，本院認無不得或不宜改依簡式審判程
    序進行之處，爰依刑事訴訟法第273條之1第1項，裁定本件
    由受命法官獨任進行簡式審判程序，合先敘明。
二、上揭犯罪事實，業據被告甲○○於本院審理時坦承不諱，並
    經告訴人乙○○於警訊、偵查中時指訴綦詳，並有道路交通
    事故現場圖、道路交通事故調查報告表(一)(二)、衛生署臺中醫
    院出具之診斷證明書1紙、道路交通事故現場及車輛照片13
    張等件附卷可稽，足徵被告前開自白確與事實相符。按汽車
    行駛至交岔路口，轉彎車應讓直行車先行。道路交通安全規
    則第102條第1項第6款定有明文。被告駕駛上開自小貨車外
    出執業，更應遵循前揭交通規定，注意停讓直行車先行。而
    依卷附交通事故調查報告之記載，本件被告肇事當時天候雨
    ，日間有自然光線、路面濕潤、無缺陷，依被告之智識程度
    及當時情況，並無不能注意之情事，被告竟疏未注意貿然右
    轉，致其自小貨車與告訴人乙○○之機車發生碰撞，其駕車
    行為自有過失，甚為明確。而告訴人因此車禍受有左側足踝
    挫傷合併裂傷及擦傷、前胸壁挫傷等傷害，有上開衛生署臺
    中醫院診斷證明書可稽，被告之過失行為與告訴人之傷害間
    ，具有相當因果關係，足以認定。次按道路交通事故之發生
    ，常非於己之鄰親家里，時有告救不能情事，乃科以肇事者
    須即採取救護或其他必要措施，並應向警察機關報告之法定
    義務，以防因就醫延誤致生無謂傷亡，並俾得通知傷亡者家
    屬到場，以明責任，是凡肇事人於行車肇事致人受傷或死亡
    ，未即採取救護或其他必要措施，並向警察機關報告，即駕
    車逃逸者，均應依該規定處罰，至其嗣後是否受刑事訴追及
    已否與被害人達成民事和解，賠償損失，對其應受處罰乙節
    ，並不生影響，職是之故，汽機車駕駛人駕駛汽機車肇事，
    不論其責任之歸屬為何，即有義務留在肇事現場，採取救護
    或其他必要措施，並向警察機關報告，以維護他人之生命與
    其他用路人之交通安全，其立法目的，既係促使駕駛人於肇
    事致死傷後，能對被害人即時救護，報告警察機關，以減少
    死傷，是該罪之成立祇以行為人有駕駛動力交通工具肇事，
    致人死傷而逃逸之事實為已足，至行為人之肇事有否過失，
    則非所問，最高法院著有92年度臺上字第4468號刑事判決可
    資參照。本案被告甲○○於肇事後，見告訴人乙○○受傷，
    竟未採取救護或其他必要措施，並向警察機關報告，即逕行
    駕車離去，嗣為警查獲，其肇事逃逸之行為，甚為灼然，洵
    堪認定。從而本件事證明確，被告上開犯行，應予依法論科
    。
三、按刑法上所謂業務，係指個人基於社會地位反覆所執行之事
    務，其主要部分之業務固不待論，即為完成主要業務所附隨
    之準備工作與輔助事務，亦應包括在內，此有最高法院91年
    台上字第1550號判例意旨可參。本件被告甲○○係自由業，
    受僱於他人當油漆工，要出去油漆時常常開本件肇事之自小
    貨車，案發當時已經下班，準備收工，要將車子開去永春東
    路倉庫停放等語，業據被告供承在卷，揆諸前揭判例意旨，
    被告顯係以駕駛該自小貨車為其附隨業務，自為從事業務之
    人。被告因業務上駕駛車輛之過失，致告訴人受傷，核其所
    為，係犯刑法第284條第2項前段之業務過失傷害罪，原起訴
    法條雖認被告此部分係涉犯同條第1項之普通過失傷害罪，
    惟業經蒞庭檢察官當庭變更起訴法條為刑法第284條第2項前
    段之業務過失傷害罪名，是本院毋再引用刑事訴訟法第300
    條變更起訴法條，附此敘明；被告駕駛汽車致人受傷而逃逸
    之行為，則係犯同法第185條之4之駕駛動力交通工具肇事致
    人受傷而逃逸罪。被告所犯上開二罪，犯意各別，行為互殊
    ，應予分論併罰。爰審酌被告之過失程度、被害人受有上開
    傷勢輕重，未予救護即行逃逸，對被害人生命、身體造成相
    當程度之危害，行為殊屬不當，惟念及其事後已與被害人和
    解成立，有本院調解筆錄一紙附卷可稽，且已如期支付和解
    款項，有本院電話紀錄可稽，暨其犯後坦承犯行，態度尚稱
    良好等一切情狀，分別量處如主文所示之刑，並定其應執行
    之刑。末查，被告前未曾因故意犯罪受有期徒刑以上刑之宣
    告，有臺灣高等法院被告前案紀錄表1份在卷可參，其因一
    時失慮，以致犯罪，信其經此偵、審程序，應知所警惕而無
    再犯之虞，且被告於犯罪後已與被害人達成和解，取得諒解
    ，有上開調解筆錄、電話紀錄附卷可稽，業如前述，本院認
    所宣告之刑，以暫不執行為適當，併予宣告緩刑2年，以啟
    自新。
據上論斷，應依刑事訴訟法第273條之1第1項、第299條第1項前
段，刑法第185條之4、第284條第2項前段、第51條第5款、第74
條第1項第1款，刑法施行法第1條之1，判決如主文。
本案經檢察官丙○○到庭執行職務。
中　　華　　民　　國　　96　　年　　12　 　月　　3　　日
　　　　　　　　　臺灣臺中地方法院刑事第五庭
                      法　官　吳崇道
以上正本證明與原本無異。
如不服本判決，應於判決送達後10日內，向本院提出上訴狀，上
訴於臺灣高等法院臺中分院(須附繕本)。
　　　　　　　　　　　書記官　黃舜民
中　　華　　民　　國　　96　　年　　12　 　月　　3　　日
附錄論罪科刑法條
刑法第185條之4：
駕駛動力交通工具肇事，致人死傷而逃逸者，處6月以上5年以下
有期徒刑。
刑法第284條：
從事業務之人，因業務上之過失傷害人者，處1年以下有期徒刑
、拘役或1千元以下罰金；致重傷者，處3年以下有期徒刑、拘役
或2千元以下罰金。
